【裁判字號】    95,訴,7
【裁判日期】    950523
【裁判案由】    毒品危害防制條例
【裁判全文】
臺灣苗栗地方法院刑事判決               95年度訴字第7號
公  訴  人  臺灣苗栗地方法院檢察署檢察官
被      告  丁○○
指定辯護人  本院公設辯護人  庚○○
上列被告因違反毒品危害防制條例案件，經檢察官提起公訴（
94年度偵字第2801號、94年度毒偵字第1620號），本院判決如下
：
    主  文
丁○○施用第貳級毒品，處有期徒刑肆月，如易科罰金，以參佰
元折算壹日。
被訴販賣毒品部分無罪。
    事  實
一、丁○○前因施用毒品案件，經裁定送觀察、勒戒，認為無繼
    續施用毒品傾向，於民國94年5 月25日執行完畢而釋放，並
    於同日經臺灣板橋地方法院檢察署檢察官以94年度毒偵字第
    2345號為不起訴處分確定。竟仍不知悔改，自前開觀察勒戒
    執行完畢釋放後，5 年內復基於施用第2 級毒品之犯意，於
    94年7 月9 日下午6 時許，在臺北縣新莊市○○街某不詳地
    點，以玻璃頭1 只（未扣案）燒烤吸取產生煙霧之方式，施
    用第2 級毒品安非他命（下稱「安非他命」）1 次。
二、案經苗栗縣警察局大湖分局報請臺灣苗栗地方法院檢察署檢
    察官偵查起訴。
    理  由
壹、有罪部分：
一、右揭事實，訊據被告丁○○於警詢、偵查、審理中均坦承不
    諱，而被告在94年7 月12日經查獲後所採集之尿液，經檢驗
    結果，確有安非他命及甲基安非他命之陽性反應，有中山醫
    學大學附設醫院藥物濫用檢測中心94年7 月21日鑑定報告1
    紙附卷可稽，堪證被告自白與事實相符，事證明確，被告確
    有施用第2 級毒品1次之犯行，洵堪認定。
二、核被告所為，係犯毒品危害防制條例第10條第2 項之施用第
    2 級毒品罪。被告持有毒品之低度行為，應為施用毒品之高
    度行為所吸收，不另論罪。審酌被告前經觀察、勒戒仍不知
    悔改，於觀察勒戒執行完畢釋放後未滿2 月即又施用安非他
    命，惡性非淺，惟所犯係自殘行為，對社會、國家法益之危
    害尚輕，且本件查獲施用毒品犯行僅1 次，犯罪後又已坦承
    犯行等一切情狀，認為檢察官求處有期徒刑6 月以上，稍嫌
    過重，爰略予減輕後，處如主文第1 項所示之刑，併宣告易
    科罰金之折算標準，以示懲儆。至於施用毒品之器具（玻璃
    球1 只）並未扣案，且經被告在審理中陳明業已丟棄，不能
    證明仍然存在，為免未來執行困難，爰不宣告沒收。
貳、無罪部分：
（一）公訴意旨略以：被告丁○○自93年2 月起於苗栗縣大湖鄉
      富興村水尾坪100 號之雪霸國家公園管理處服替代役，基
      於販賣第2 級毒品安非他命之概括犯意，於93年9 月間，
      在該管理處替代役男居住寢室內，連續以1 小包新臺幣（
      下同）1000元之對價販賣安非他命至少3 次予甲2及甲3（依
      證人保護法保護而隱其名，真實姓名年籍詳如卷附對照表
      ）得逞，因認被告涉犯販賣第2 級毒品罪嫌。
（二）按犯罪事實應依証據認定之，無証據不得認定犯罪事實；
      不能証明被告犯罪者，應諭知無罪之判決，刑事訴訟法第
      154 條第2 項、第301 條第1 項分別定有明文。又認定不
      利於被告之事實，須依積極証據，苟積極証據不足為不利
      於被告事實之認定時，即應為有利於被告之認定，更不必
      有何有利之証據，最高法院30年上字第816 號著有判例足
      資參照。又認定犯罪事實所憑之證據，雖不以直接證據為
      限，間接證據亦包括在內，然而無論直接或間接證據，其
      為訴訟上之證明，須於通常一般之人均不致有所懷疑，而
      得確信其為真實之程度者，始得據為有罪之認定，倘其證
      明尚未達到此一程度，而有合理之懷疑存在，無從為有罪
      之確信時，自得為無罪之判決，最高法院76 年度臺上字
      第4986號判例亦有明文。
（三）訊據被告堅決否認犯行，辯稱：「我沒有販毒，我不會去
      做這種事，我有做的事我一定承認。……我覺得證人與我
      有仇，這兩個證人應該是觀護區的替代役，就是己○○、
      戊○○、倪志祥、陳文龍，我曾被他們打到不敢去服役。
      我曾經問過己○○、戊○○有沒有毒品，己○○還說，你
      等我兩個小時，我就拿給你，而且己○○是一點點毒品就
      賣我1000元，我反應太貴了，戊○○就在旁邊講說，不然
      兩包1500元，看你要還是不要。至於陳文龍就是己○○會
      請他吃毒品，所以我認為是我與他們有仇，他們才會這樣
      講」等語。
（四）按本件公訴人認為被告涉犯販賣毒品罪嫌，無非係以祕密
      證人甲2、甲3之指述為論據，其餘並無任何物證堪資採證。
      而依祕密證人甲2、甲3之指述以言，經查該2 人之證詞，除
      本即多有反覆外，互核亦非一致，多有矛盾之處。此參諸
      甲3先於94年3 月11日在檢察官偵查中，先指述曾向被告及
      倪志祥分別買過安非他命，但就合資購買部分，則只稱曾
      與甲2合資向倪志翔購買安非他命，並未提及曾與甲2合資向
      被告購買（參見他字卷第110 號卷第4 頁背面）。嗣因甲2
      於94年7 月8 日檢察官訊問中，證稱曾與甲3合資向被告購
      買安非他命後，甲3隨即於同日亦改口證稱：曾與甲2合資向
      被告購買云云，是2 人究係獨資或合購，均有可疑。次查
      ，甲2證稱：「我是與甲3向被告買，每次購買1000元安非他
      命，有3 、4 次。有時是我，有時是甲3向被告拿。……地
      點在陳的寢室916 號或者在我們的寢室中」云云，而甲3卻
      證稱：只向被告買過2 次，地點都是在被告的918 號寢室
      ，且都是由甲3出面去拿等語，又相齟齬。是證2 人就合買
      之次數（他字第110 號卷第9 頁背面、第13頁）；誰出面
      向被告購買（他字第110 號卷第9 頁背面、第13頁背面、
      第14頁）等細節，指述既非一致且互有矛盾，其不得供為
      被告犯罪之證據甚明。
（五）第查，依本件之查獲經過，係肇因於雪霸國家公園管理處
      承辦替代役男業務之丙○○經內部其他替代役男反應，懷
      疑替代役男倪志翔涉有毒品犯嫌，乃於93年11月14日趁執
      行內部生活管理之便，在倪志翔居住之911 室宿舍內，發
      現倪志翔所有之毒品包裝袋1 個、注射針筒1 支及吸食器
      1 組，而報由苗栗縣警察局大湖分局刑事組及國家公園警
      察大隊雪霸警察隊偵辦，同日並將涉嫌施用毒品替代役男
      倪志翔、己○○、戊○○、彭偉恩及被告等5 人均予採尿
      送驗，嗣均經發現有毒品反應，致上開倪志翔等5 人（含
      被告）均因之分別遭到起訴或觀察勒戒處分等情，有卷附
      之倪志翔等人（含被告）93年11月14日警訊筆錄可稽，參
      酌臺灣苗栗地方法院檢察署94年度偵字第1159號起訴書益
      明。而被告雖於同日受檢並經查獲後送觀察勒戒處分，然
      因該日之搜索行為及嗣後檢察官多次命警在該管理處寢室
      多次之搜索行動，並因而查獲多位替代役男施用毒品犯行
      ，致倪志翔等多位替代役男均懷疑是被告密報所致，因而
      曾有多次毆打被告之情形，甚至逼得被告必須請假逃避，
      不敢回雪霸國家公園管理處服役等情，業經證人乙○○、
      丙○○等人證述在卷。是本件雪霸國家公園管理處替代役
      男集體施用毒品之案件，既確係「因丙○○經內部其他替
      代役男之反映」而查獲，而祕密證人甲2、甲3，復經本院查
      證即是上開管理處與被告同時服役之替代役男成員，則如
      證人乙○○、丙○○2 人之證述，可能係因誤認該事件之
      所以揭發，係因被告之檢舉密報，致對被告懷恨在心，因
      而挾怨報復，供述即有偏頗之虞，亦有合理之可疑存在。
（六）末查，證人丙○○係雪霸國家公園管理處替代役男生活管
      理之主管，為公務員；而證人乙○○則同為替代役男，但
      兼為替代役男管理之副主管，二人對當時同在雪霸國家公
      園管理處替代役男之人格、品行均知之甚深，且依彼2 人
      之身分、職務，均屬客觀公正，對涉案諸人之評價自有堪
      供採信之處。然依彼2 人之共同證詞，均證上開如倪志翔
      、己○○、戊○○……等人，分別均係自觀霧地區轉至汶
      水地區服役，原來之風評即甚差，且均生活不正常，態度
      惡劣，有慣用毒品前科，堪謂頑劣分子，管理處多已放棄
      管教，幹部亦均不願交付任何業務給渠等；反觀被告則在
      彼2 人心目中，則認為係屬乖巧、聽話，個性馴順，不僅
      從未欺負他人，反而經常遭倪志翔、己○○、戊○○等人
      毆打欺凌，以上均據證人乙○○、丙○○2 人在審理中證
      述甚明。是兩相比較，若謂被告即係販賣安非他命給倪志
      翔、己○○、戊○○等人之毒品上源，依上開管理幹部對
      涉案諸人與被告素行之評價以觀，亦與常情未符。
（七）況依本件所涉情節，當時與被告在同管理處服役之倪志翔
      ，嗣後經檢察官多次搜索、查證結果，業因販賣毒品事證
      明確，而經檢察官以涉嫌販賣安非他命遭受起訴並經本院
      判刑在案。而依卷證，本件曾經訊問之替代役男，如祕密
      證人甲1、甲2、甲3、甲4等人之供詞，均共同指訴有販賣毒品
      之人均為倪志翔，其中甲1、甲4尚從未曾提及被告亦有販賣
      ；至於甲2、甲3於初始之訊問中，就販賣之來源亦均只提及
      倪志翔，迄嗣後之訊問中，始開始提及被告也有販賣，何
      以如此？若被告與倪志翔同有販賣毒品之行為，則依當時
      全體替代役男人數不過20餘人之少數團體，當不可能不為
      眾人知悉，則甲1、甲4既得直接供出倪志翔，何以不同時供
      出被告？甲2、甲3又若知悉被告亦有販賣，何以不從一開始
      即同時供出被告，亦只指認倪志翔，而不併提及被告？又
      倪志翔既經檢察官起訴，則被告若當時同有販賣行為，最
      可能覺得不公平者，應即是倪志翔，然倪志翔反而從未指
      認被告亦有販賣毒品，卻只供稱安非他命是向己○○購買
      （毒偵字第461 號卷第75頁）？此參酌卷證所載，「倪志
      翔與己○○曾因購買毒品事發生糾紛」；「被告曾向乙○○、檢察官指述施用之安非他命是向倪志翔、己○○購買
      」（他字第110 號卷第18頁）等語以觀，益證本件被告雖
      確有施用毒品犯行，然應非販賣毒品之人。而真正販賣毒
      品之人，除倪志翔外，縱仍有其人，亦可能係隱藏在檢察
      官所引用之多位祕密證人之中，並非被告。而祕密證人甲2
      、甲3之指訴，實係肇因於檢察官偵查本件犯罪期間，因當
      時事證未明，而同時服役之多位替代役男，彼此猜忌，以
      致互相誣指，被告既經同儕猜疑為檢舉之人，更因心生怨
      恨，從而有挾怨報復之可能性存在。
（八）刑事訴訟法第161 條第1 項規定：檢察官就被告犯罪事實
      ，應負舉證責任，並指出證明之方法。因此，檢察官對於
      起訴之犯罪事實，應負提出證據及說服之實質舉證責任。
      倘其所提出之證據，不足為被告有罪之積極證明，或其闡
      明之證明方法，無從說服法官以形成被告有罪之心證，基
      於無罪推定之原則，自應為被告無罪判決之諭知，最高法
      院92年台上字第128 號判決可資參照。綜合上述，祕密證
      人甲2、甲3之指述，因本非一致且互有矛盾，難予遽採。而
      依其他證據，尤證甲2、甲3證詞本身之公正與純潔亦有可疑
      ，其他復無任何積極之證據足證被告確有販賣毒品犯行，
      ，被告本部分之犯罪即屬不能證明，揆諸前揭法條及判例
      意旨，即應就被告此被訴部分為無罪判決之諭知，以免冤
      抑。
據上論斷，應依刑事訴訟法第299 條第1 項前段、第301 條第1
項，毒品危害防制條例第10條第2 項、刑法第11條前段、第41條
第1 項前段，罰金罰鍰提高標準條例第2 項，判決如主文。
本案經檢察官戴瑞麒到庭執行職務。
中    華    民    國    95    年    5     月    23    日
                    刑事第二庭審判長  法  官  林燦都
                                      法  官  吳炳桂
                                      法  官  楊台清
以上正本證明與原本無異。
如不服本判決，應於送達後10日內向本院提出上訴狀(須附繕本)
，上訴於臺灣高等法院臺中分院。
                                      書記官  劉千瑄
中    華    民    國    95    年    5     月    23    日
附錄論罪科刑法條
毒品危害防制條例第10條第2項。
施用第2級毒品者，處3年以下有期徒刑。


司法院資訊處製作；財團法人民間司法改革基金會備份。
